臺灣臺南地方法院民事裁定
109年度消債更字第376號
債  務  人  曾玉玲  



上列當事人依消費者債務清理條例聲請更生事件，本院裁定如下
：
    主  文
債務人曾玉玲自民國一百零九年十二月二十八日十七時起開始更
生程序；並命司法事務官進行本件更生程序。
    理  由
一、按債務人不能清償債務或有不能清償之虞者，得依本條例所
    定更生或清算程序，清理其債務；債務人無擔保或無優先權
    之債務總額未逾新臺幣一千二百萬元者，於法院裁定開始清
    算程序或宣告破產前，得向法院聲請更生；債務人對於金融
    機構負債務者，在聲請更生或清算前，應向最大債權金融機
    構請求協商債務清償方案，或向其住、居所地之法院或鄉、
    鎮、市、區調解委員會聲請債務清理之調解；協商或調解成
    立者，債務人不得聲請更生或清算，但因不可歸責於己之事
    由，致履行有困難者，不在此限；法院開始更生程序之裁定
    ，應載明其年、月、日、時，並即時發生效力；法院裁定開
    始更生或清算程序後，得命司法事務官進行更生或清算程序
    ；必要時，得選任律師、會計師或其他適當之自然人或法人
    一人為監督人或管理人，消費者債務清理條例第3條、第42
    條第1項、第45條第1項、第151條第1項、第7項及第16條第1
    項分別定有明文。
二、本件聲請人主張：其任職○○，每月收入新台幣（下同）23,8
    00元，除此薪資收入外，僅有價值194,990元之保單，並無
    其他財產，然累積債務總金額已達2,681,478元，均為無擔
    保或無優先權之債務，債務人有不能清償債務之情事，前已
    提出財產及收入狀況說明書、債權人清冊及債務人清冊，以
    書面向本院聲請債務清理之調解，請求與最大債權金融機構
    即國泰世華商業銀行股份有限公司（下稱國泰世華銀行）共
    同協商債務清償方案，惟債務人每月收入扣除個人生活必要
    費用後，實無法負擔債權銀行所提供之還款方案，以致調解
    不成立，且其無擔保或無優先權之債務總額未逾1,200萬元
    ，復未經法院裁定開始清算程序或宣告破產，爰依上開規定
    ，提出前置協商不成立通知書、財產及收入狀況說明書、債
    權人清冊、債務人清冊，聲請更生等語。
三、債務人其曾於民國109年3月間向本院聲請債務清理之調解，
    惟因無法負擔最大債權金融機構所提供之任何還款方案，而
    調解不成立等情，業據債務人提出109年3月30日前置調解不
    成立證明書為證，堪認債務人確已與最大債權銀行踐行前置
    調解而不成立。
四、又債務人主張其任職○○，每月收入23,800元等情業據其提出
    薪資袋、在職證明書為憑；另其負債均為無擔保或無優先權
    之債務；名下僅有價值194,990元之保單，並無任何財產，
    而債務人僅是一般消費者，並未從事營業之事實，業據提出
    財產及收入狀況說明書、債權人清冊、債務人清冊、財政部
    南區國稅局107年、108年度綜合所得稅各類所得資料清單、
    財政部南區國稅局全國財產稅總歸戶財產查詢清單、戶籍謄
    本、勞工保險被保險人投保資料表、財團法人金融聯合徵信
    中心查詢當事人綜合信用報告回覆書及中華民國人壽保險商
    業同業公會保險業通報作業資訊系統資料查詢結果表等件為
    證，堪信債務人此部分主張為真實。
五、再者，債務人雖陳報各債權人之債權為2,681,478元，然各
    債權人經本院函請回覆債權則為：債權銀行合計2,610,868
    元；另有良京實業股份有限公司（受讓自慶豐商業銀行股份
    有限公司、慶銀資產管理股份有限公司）1,910,210元以及
    萬榮行銷管理股份有限公司506,451元（萬榮行銷公司未予
    陳報債權，依債務人陳報數額計算）合計5,027,529元（詳
    如附件所示），有上開債權人回函在卷可稽，是債務人之債
    務合計應為5,027,529元。最大債權銀行於債務人申請前置
    調解時，係提出以本金900,000元、0％利率、180期、每月負
    擔5,000元之還款方案；另良京實業股份有限公司、萬榮行
    銷管理股份有限公司之債權合計至少有2,416,661元，倘比
    照上開180期還款方案，則就資產公司之債務，債務人每月
    至少須清償13,426元。因此，債務人每月須還款18,426元（
    計算式：5,000＋13,426＝18,426）。惟按債務人必要生活費
    用，以最近一年衛生福利部或直轄市政府所公告當地區每人
    每月最低生活費一點二倍定之。消債條例第64條之2第1項定
    有明文。債務人聲請更生或清算時所提財產及收入狀況說明
    書，其表明每月必要支出之數額，與消債條例第64條之2第1
    項、第2項規定之認定標準相符者，毋庸記載原因、種類及
    提出證明文件，亦為消債條例施行細則第21之1條第3項所明
    定。參酌債務人居住地即臺南市公告109年度之每人每月最
    低生活費為12,388元，該生活費標準係按照政府最近一年平
    均每人消費支出（包括食品費、衣著鞋襪費、房租水電費、
    家居管理費、醫療保健費、交通通訊費、娛樂教育費及雜項
    支出）百分之六十訂定，故消債條例之債務人每月生活費標
    準自堪以上開每人每月最低生活費1.2倍即14,866元計之(計
    算式：12,388元×1.2倍＝14,866元，元以下四捨五入)。經查
    ，債務人每月收入僅23,800元，則債務人每月收入顯不足支
    付上開18,426元之還款金額。準此，堪認債務人確已達不能
    清償債務或有不能清償之虞之程度。
六、綜上所述，債務人僅係一般消費者，其已達不能清償債務或
    有不能清償之虞之程度，其中無擔保或無優先權之債務，在
    1,200萬元以下。債務人曾向最大債權銀行債務清理之協商
    ，請求與最大債權金融機構協商債務清償方案，惟協商不成
    立，且未經法院裁定開始清算程序或宣告破產，又查無消費
    者債務清理條例第6條第3項、第8條或第46條各款所定駁回
    更生聲請之事由存在，則債務人聲請更生，應屬有據，爰裁
    定如主文所示。
中　　華　　民　　國　　109 　年　　12　　月　　28　　日
                  消債法庭    法  官　張麗娟
以上正本係照原本作成。
本件裁定不得抗告。
中　　華　　民　　國　　109 　年　　12　　月　　28　　日
                              書記官　高培馨